臺灣板橋地方法院民事判決　　　　　　 95年度重訴字第310號
原　　　告
即反訴被告　丙○○
訴訟代理人　甲○○
被　　　告
即反訴原告　乙○○
上列當事人間請求確認本票債權不存在等事件，經本院於民國96
年2 月15日言詞辯論終結，判決如下：
    主  文
確認被告對原告簽發如附表所示本票壹紙之票據債權不存在。
被告應給付原告新台幣貳萬陸仟壹佰元，及自民國九十五年九月
十九日起至清償日止，按年息百分之五計算之利息。
原告其餘之訴駁回。
訴訟費用由被告負擔。
本判決第二項得假執行。
反訴原告之訴及假執行之聲請均駁回。
反訴訴訟費用由反訴原告負擔。
    事實及理由
壹、本訴部分：
一、原告主張：(1)被告於民國95年4 月30日，在住商不動產永和
    公園店，與原告簽立不動產買賣契約，將被告所有坐落台北
    縣中和市○○○段頂南勢角小段138 之28地號土地及其上建
    號12455 號建物即門牌號碼中和市○○街2 巷23弄18號房屋
    ，以總價新台幣（下同）435 萬元，出售予原告。雙方另於
    同年5 月3 日備妥各項證件辦理買賣手續，原告即於是日依
    約定給付被告第1 期簽約款30萬元，並於95年6 月1 日給付
    被告完稅款100 萬元，其餘尾款305 萬元原告則需向銀行辦
    理貸款始得支付，故由原告簽發如附表所示之面額305 萬元
    本票1 紙交承辦之地政士保管，用以擔保原告確實會支付尾
    款305 萬元予被告，而雙方即先行辦理過戶登記手續，又因
    被告前以系爭不動產向交通銀行雙和分行抵押貸款，故原告
    尾款之支付，應向交通銀行清償被告所欠之抵押貸款後，其
    餘部分方得交付被告。嗣原告以系爭不動產向中國國際商業
    行永和分行抵押貸款後，該行即於95年7 月10日匯款300 萬
    3,351 元至交通銀行雙和分行，清償被告貸款，以為原告尾
    款之給付，又原告亦透過仲介公司通知被告於同年月13日辦
    理點交房地及交付剩餘尾款手續，惟被告並未依約前來，原
    告只得將剩餘尾款4 萬6,649 元提存法院提存所。(2)被告除
    違反買賣約定，拒絕辦理點交房地手續外，復持上述地政士
    所保管系爭本票之影本，向本院聲請本票准許強制執行裁定
    ，經本院以95年度票字第8421號裁定准許在案。惟系爭本票
    正本，於原告付清被告尾款後，已由地政士交還原告銷毀，
    被告自始至終均未持有系爭本票正本，竟持影本聲請本票裁
    定，原告自得提起確認本票債權不存在之訴，以保權益。(3)
    依雙方買賣契約第6 條第1 項規定，乙方（即被告）應在甲
    方（即原告）付清尾款時，將房屋騰空點交予甲方，同條第
    6 項亦規定，本約如屆最後期限乙方仍不能點交時，乙方應
    自最後期限之次日起，每逾1 日按買賣總價金千分之2 計付
    違約金賠償甲方，而被告自95年7 月13日雙方約定之最後期
    限至今仍未完成點交，自95年7 月13日起算至同年月21日止
    共計9 日，應賠償原告違約金7 萬8,300 元，為此提起本件
    訴訟等情。並為訴之聲明：(1)如主文第1 項所示；(2)被告應
    給付原告7 萬8,300 元，及自起訴狀繕本送達翌日起至清償
    日止，按年息百分之6 計算之利息。
二、被告則以：(1)依買賣契約約定，原告於95年5 月8 日契稅及
    增值稅單發下，即應給付被告100 萬元，原告遲至95年6 月
    1 日始給付被告100 萬元，即屬違約，應給付被告每日總價
    金千分之2 計算之違約金，系爭本票在擔保原告違約金之給
    付，故在原告付清被告違約金前，系爭本票債權自屬存在。
    (2)本件買賣契約並未約定原告需向銀行貸款以給付被告尾款
    305 萬元，是原告於貸款後給付尾款，亦屬違約。且被告僅
    欠交通銀行300 萬元，原告竟祕密匯付300 萬3,351 元，實
    有未合。(3)原告尚有尾款未付清，故原告之訴並無理由等語
    置辯。並為答辯聲明：原告之訴駁回。
三、原告主張兩造於95年4 月30日，簽立系爭不動產買賣契約，
    由被告將所有坐落台北縣中和市○○○段頂南勢角小段138
    之28地號土地及其上建號12455 號建物即門牌號碼中和市○
    ○街2 巷23弄18號房屋，以總價435 萬元，出售予原告，原
    告於同年5 月3 日給付被告第1 期簽約款30萬元、於同年6
    月1 日給付被告完稅款100 萬元，其餘尾款305 萬元，原告
    則以系爭不動產向中國國際商業行永和分行抵押貸款後，由
    該行於同年7 月10日匯款300 萬3,351 元至交通銀行雙和分
    行，清償被告原有抵押貸款，以為原告尾款之給付，原告並
    於同年月13 日 將剩餘尾款4 萬6,649 元提存法院提存所；
    及被告自始至終均未持有原告簽發如附表所示之本票1 紙，
    竟持系爭本票之影本，向本院聲請本票准許強制執行裁定，
    經本院以95年度票字第8421號裁定准許在案之事實，業據原
    告提出不動產買賣契約書、存證信函、匯款申請書、提存書
    及本票裁定等件為證，且為被告所不爭執，堪信為真實。
四、按稱本票者，謂發票人簽發一定之金額，於指定之到期日，
    由自己無條件支付與受款人或執票人之票據，票據法第3 條
    定有明文，是本票之持票人始得對發票人主張票據權利，乃
    不待言。查被告自始至終均未曾持有原告簽發如附表所示之
    本票1 紙之事實，為被告所不爭執，且於本件言詞辯論終結
    前，被告仍無法提出系爭本票正本，以證明其持有系爭本票
    ，顯被告依法並不能對原告主張系爭本票債權，乃被告竟持
    系爭本票之影本，向本院聲請本票准予強制執行裁定，經本
    院以95年度票字第8421號裁定准許在案，原告自有即受確認
    判決之法律上利益，其請求判決確認被告對原告簽發如附表
    所示本票1 紙之票據債權不存在，自有理由，應予准許。
五、原告復主張被告自95年7 月13日雙方約定之最後期限至今仍
    未完成點交，自95年7 月13日起算至同年月21日止共計9 日
    ，應賠償原告違約金7 萬8,300 元等情。經查：
  (1)依卷附兩造不動產買賣契約書第2 條第2 款所示，本件買賣
    契約付款方式為：簽約款30萬元、完稅款100 萬元及尾款30
    5 萬元，且甲方（即原告）須以買賣標的向金融機構貸款以
    支付尾款。又該契約書第6 條第1 項規定，乙方（即被告）
    應在甲方付清尾款時，將房屋騰空點交予甲方，同條第6 項
    亦規定，本約如屆最後期限乙方仍不能點交時，乙方應自最
    後期限之次日起，每逾1 日按買賣總價金千分之2 計付違約
    金賠償甲方。
  (2)復依原告提出之提存書所示，原告係於95年7 月18日將最後
    尾款4 萬6,649 元提存法院提存所，是應認原告於95年7 月
    18日始付清尾款，參以被告對其於95年7 月21日前尚未點交
    系爭不動產予原告之事實，亦不爭執，則原告得請求被告給
    付之違約金，即應自95年7 月19日起算至同年月21日止共計
    3 日以每逾1 日按買賣總價金435 萬元之千分之2 計付，被
    告應賠償原告違約金2 萬6,100 元，至95年7 月18日以前，
    因被告尚未違約，當無給付原告違約金之義務。
  (3)被告固以前詞置辯，惟查：兩造對完稅款100 萬元何時須
    給付之爭議，業經調解成立，雙方同意於95年6 月1 日給付
    ，有原告提出之調解書在卷可稽，則原告於95年6 月1 日給
    付被告完稅款100 萬元，即無違約情事之可言；兩造不動
    產買賣契約書第2 條第2 款已載明：甲方（即原告）須以買
    賣標的向金融機構貸款以支付尾款，被告竟稱無此約定，顯
    無可取；再依原告提出之中國國際商業銀行國內匯款申請
    書所示，匯款金額為300 萬3,351 元，並註明「清償乙○○
    貸款，無法取得清償證明請退匯」，顯見原告以系爭不動產
    抵押貸款以代償被告之抵押債務即為300 萬3,351 元，故被
    告仍辯稱其僅欠300 萬元，實不可採；又系爭不動產買賣
    總價為435 萬元，原告於95年5 月3 日給付簽約款30萬元、
    於同年6 月1 日給付完稅款100 萬元、於同年7 月10日匯款
    代償300 萬3,351 元及於同年月13日將剩餘尾款4 萬6,649
    元提存法院提存所，合計給付被告435 萬元無訛，乃被告竟
    稱原告尚有尾款未付清，殊無可取。
  (4)綜上所述，本件原告得請求被告給付之違約金，應自95年7
    月19日起算至同年月21日止共計3 日，以每逾1 日按買賣總
    價金435 萬元之千分之2 計算，被告應賠償原告違約金為2
    萬6, 100元，其餘請求則尚無理由。
六、從而，原告請求確認被告對原告簽發如附表所示本票1 紙之
    票據債權不存在，為有理由，應予准許；另原告本於買賣契
    約之法律關係，請求被告給付違約金2 萬6,100 元，及自起
    訴狀繕本送達（於95年9 月8 日寄存送達，經10日於同年月
    18日生效）翌日即95年9 月19日起至清償日止，按年息百分
    之5 計算之利息，亦有理由，應予准許，至原告其餘請求，
    則無理由，應予駁回。又本判決主文第2 項部分，係所命給
    付之金額未逾50萬元之判決，應依民事訴訟法第389 條第1
    項第5 款規定職權宣告假執行。
貳、反訴部分：
一、反訴原告主張：(1)依系爭不動產買賣契約約定，反訴被告於
    95年5 月8 日契稅及增值稅單發下，即應給付反訴原告100
    萬元，反訴被告遲至95年6 月1 日始給付反訴原告100 萬元
    ，即屬違約，應給付反訴原告每日總價金千分之2 計算之違
    約金，又本件買賣契約並未約定反訴被告需向銀行貸款以給
    付反訴原告尾款305 萬元，是反訴被告於貸款後給付尾款，
    亦屬違約，合計反訴被告應給付反訴原告48萬7,200 元（嗣
    改為58萬4,900 元）。(2)反訴原告僅欠交通銀行300 萬元，
    反訴被告竟祕密匯付300 萬3,351 元，實有未合，反訴被告
    尚應給付反訴原告尾款3,351 元，並賠償利息損害2 萬0,53
    5 元等情。並為訴之聲明：(1)反訴被告應給付反訴原告尾款
    3,351 元，並賠償利息損害2 萬0,535 元；(2)反訴被告應給
    付反訴原告違約金58萬4,900 元及至清償日止之法定利息；
    (3)願供擔保請准宣告假執行。
二、反訴被告則以：本件係反訴原告違約，至今仍拒不點交房屋
    予反訴被告，反訴被告均依約履行，並無違約情事，亦未積
    欠尾款或致反訴原告受有損害等語置辯。並為答辯聲明：(1)
    反訴原告之訴及假執行之聲請均駁回；(2)如受不利判決，願
    供擔保請准宣告免為假執行。
三、反訴原告主張反訴被告違約等情，皆無可採，已如前述，是
    反訴原告主張之事實，即難信為真實。
四、從而，反訴原告本於買賣契約等法律關係，請求(1)反訴被告
    給付反訴原告尾款3,351 元，並賠償利息損害2 萬0,535 元
    ；(2)反訴被告給付反訴原告違約金58萬4,900 元及至清償日
    止之法定利息；均無理由，應予駁回。又反訴原告之訴既經
    駁回，其假執行之聲請即失依附，應併駁回之。
參、本件事證已臻明確，兩造其餘主張及攻擊防禦方法，核與判
    決結果不生影響，爰不一一論述。
肆、訴訟費用負擔之依據：民事訴訟法第79條、第78條。
中　　華　　民　　國　　96　　年　　3 　　月　　15　　日
                  民事第二庭    法　官　連士綱
以上正本係照原本作成
如對本判決上訴，須於判決送達後20日內向本院提出上訴狀
中　　華　　民　　國　　96　　年　　3 　　月　　20　　日
                                書記官　李宏明
┌─────────────────────────────────────────────────┐
│附表：                                                                         95年度重訴字第310號│
├───┬─────────┬───────────┬───────────┬───────────┤
│編  號│發    票     日   │  金              額  │到    期    日        │利  息  起  算  日    │
│      │                  │   （ 新 臺 幣 ）     │                      │                      │
├───┼─────────┼───────────┼───────────┼───────────┤
│001   │95年6 月1 日      │305 萬元              │未記載（視為見票即付）│95年6 月1 日          │
└───┴─────────┴───────────┴───────────┴───────────┘
